【裁判字號】    88,上易,979
【裁判日期】    890302
【裁判案由】    詐欺
【裁判全文】
臺灣高等法院臺南分院刑事判決              八十八年度上易字第九七九號    Ｇ
      上  訴  人
      即自訴人    台灣省蔗農消費合作社  設台北市○○○路○段二七號七樓
      法定代理人  林  杉  郎
      自訴代理人  戊  ○  ○ 律師
      上  訴  人
      即  被  告  丁  ○  ○
      選任辯護人  曾  柏  暠
右上訴人因被告詐欺案件，不服臺灣雲林地方法院八十七年度自字第六四號中華民國
八十八年四月二日第一審判決，提起上訴，本院判決如左：
      主      文
原判決關於丁○○、丙○○部份撤銷。
丁○○、丙○○共同連續意圖為自己不法之所有，以詐術使人將本人之物交付，各處
有期徒刑壹年陸月，均緩刑肆年。
      事      實
一、丁○○、丙○○明知渠等財務狀況於民國八十六年七月間即已陷入困境，無給付
    鉅額飼料款之能力，竟共同意圖為自己不法所有，並基於概括之犯意，自八十七
    年三月一日起，由丁○○出面，連續向台灣省蔗農消費合作社（下稱蔗農合作社
    ）佯稱訂購飼料，丙○○、丁○○並偽稱渠等提供擔保飼料款之土地及房屋，未
    曾設定抵押權予他人，使蔗農合作社陷於錯誤，自八十七年三月二日起，多次供
    應飼料予丁○○、丙○○共同經營位於雲林縣崙背鄉、東勢鄉、彰化縣芳苑鄉等
    處之雞場，丁○○、丙○○最初飼養肉雞（四十二至四十五天為一期），至同年
    五月底，三個月應付飼料款為新台幣（下同）一千四百一十萬三千八百八十八元
    ，僅付二十二萬六千九百六十三元，丙○○、丁○○以雞隻感染禽流感疾病大量
    死亡為由未付款，而表示要改飼養烏骨雞、仿肉雞，飼養週期三個半月，使蔗農
    合作社再陷於錯誤交付飼料，計同年六月購一千零二十二萬八千二百十二元，七
    月份一千零七十一萬六千六百六十六元，八月份一千一百九十一萬三千零三十四
    元，九月一日起至九月十四日三百四十八萬八千一百九十六元，並簽發支票搪塞
    ，惟丁○○所簽發用以支付飼料款之臺灣企銀虎尾分行之支票，至九月份止僅兌
    現一百六十八萬七千九百九十一元，尚欠貨款四千八百七十六萬二千零五元，迄
    今仍未清償分文，且避不見面，蔗農合作社始知受騙。
二、案經蔗農合作社提起自訴。
      理      由
一、訊據上訴人即被告丁○○、丙○○固坦承渠等積欠自訴人飼料款四千八百七十六
    萬二千零五元，惟矢口否認有何詐欺犯行，均辯稱：第一批所養之肉雞於八十七
    年五月間因感染禽流感疾病大量死亡，第二批雞又因感染雞瘟死亡，因而無法給
    付飼料款，並無詐欺意思云云。
二、經查：
(一)被告丁○○先後數次向自訴人蔗農合作社訂購飼料，丙○○、丁○○並以土地及
    房屋擔保飼料款，自訴人自八十七年三月二日起，陸續給付飼料予丁○○、丙○
    ○共同經營位於雲林縣崙背鄉、東勢鄉、彰化縣芳苑鄉等處之雞場，至同年五月
    底，三個月應付飼料款為一千四百一十萬三千八百八十八元，僅付二十二萬六千
    九百六十三元，又積欠同年六月份飼料款一千零二十二萬八千二百十二元，七月
    份一千零七十一萬六千六百六十六元，八月份一千一百九十一萬三千零三十四元
    ，九月一日起至九月十四日訂購三百四十八萬八千一百九十六元，以丁○○之臺
    灣企銀虎尾分行之支票支付飼料款，僅兌現一百六十八萬七千九百九十一元，尚
    欠貨款四千八百七十六萬二千零五元等情，業據自訴人指訴綦詳，復有合約書、
    抵押權設定契約書、飼料提貨驗收清單、各月飼料款墊付對帳單、退票理由單可
    稽。
(二)被告丁○○、丙○○雖否認詐欺，然查：被告丁○○向自訴人訂購之飼料數量，
    於八十七年七月份、八月份之數量均逾一千萬元之飼料款，又以八月份最多，同
    年九月一日起至十四日止亦有訂購三百四十八萬八千一百九十六元飼料，有各月
    飼料款墊付對帳單足憑，倘被告丁○○等辯稱所養雞隻感染疾病死亡屬實，自毋
    須再向自訴人訂購大量之飼料，又據證人余清泉即台糖公司新營副產加工廠獸醫
    師證稱：八十七年八月底、同年五月間，各去過被告丁○○經營之雞場，在崙背
    鄉，當時係丙○○、丁○○帶我們去的，雞隻正常發育，並無疾病，被告並無反
    應雞隻有何不正常之情形等語（見原審八十八年三月三日筆錄）；證人楊文謀即
    台糖公司新營副產加工廠業務員證稱：伊於八十七年五月份接辦業務，至七月份
    換人，去丁○○五個雞場看過，去查看時，被告並未反應有雞隻死亡之情形，伊
    僅有看到五、六隻抵抗力低之雞隻死亡，伊每隔二、三天就巡視雞場一次等語（
    見同日筆錄）；證人李國華亦為台糖公司新營副產加工廠業務員證稱：伊係八十
    七年八月接辦，八月下旬有到被告雞場看過，八月去看時，雞隻生長情形良好，
    被告說九月要賣，當時並無反應有雞隻死亡之情形等語（見同日筆錄）；自訴人
    法定代理人林杉郎即證稱：因欠款太多，伊於八十七年八月間請丁○○、丙○○
    到辦公室來，要求丁○○開九月底支票付款，然丁○○不同意，稱雞還沒有賣出
    去，而要求開十月中旬的票，到九月十八日退票，請丁○○來辦公室，丁○○稱
    係伊父親留下來的爛攤子，退票時係張富鎮與丙○○、丁○○聯絡，過了一個禮
    拜又跳票，後來一直找不到人，電話也沒人接，我們去入出境管理局查，才知道
    被告等還在台灣，如以當時每隻每天需Ｏ．Ｏ八公斤之飼料量與被告進料量換算
    ，被告飼養之雞隻有四十幾萬隻，又以每隻當時行情換算，被告還有五千四百多
    萬元之收入，可以清償貨款等語（見原審八十八年一月二十九日筆錄），被告丁
    ○○、丙○○既未向前往雞場巡視之業務員及獸醫反應雞隻感染雞瘟大量死亡之
    情形，證人余清泉、楊文謀、李國華亦未看見有雞隻大量死亡之現象，被告丁○
    ○、丙○○於自訴人催討飼料款時亦未提及雞隻大量死亡，反而稱待雞隻售出再
    付款，是被告丁○○、丙○○上開所辯，與事實不符，尚難採信。況本院向雲林
    縣家畜防治所函查據覆八十七年三月至九月間轄內崙背鄉、東勢鄉並未有新城雞
    病（俗稱雞瘟）發生情事，有該所八十八年八月十九日函附卷可稽，是以證人乙
    ○○證稱：伊在半年前有到丙○○之雞場載過死雞，最多三噸半之卡車量二車次
    ，最少有二、三個塑膠簍云云，及證人己○○證稱：伊記得雞隻感染新城雞瘟之
    時間在八十七年九月間，早上去看已有二、三百隻死亡，嚴重時有四、五百隻，
    伊去看了二個雞場等語，渠等所言縱然屬實，依其所供死亡數目尚不足證明被告
    等所養雞隻有大量死亡致無法出售給付飼料款之情形。證人甲○○於本院供證其
    係養雞業者，八十七年有雞瘟發生，雞隻僅剩一、二成云云，與雲林縣家畜防治
    所函文所示不符，亦無可取。又被告丙○○雖提出裝有八簍死雞之照片一幀，稱
    係於八十七年五、六月間所拍攝，然觀諸該照片並無日期，照片中之被告丙○○
    身著長袖、長褲，應非臺灣南部五、六月間所拍攝，更不可能係八、九月間所拍
    攝，且僅顯示八簍死雞，亦不足以資為有利於被告丁○○、丙○○之認定。
(三)被告丁○○、丙○○向臺灣中小企業銀行共借款一千一百九十六萬一千三百十三
    元，其中三筆共九百餘萬元自八十六年十二月間起即未付利息，其餘二百萬元亦
    自八十七年四月間起無法給付利息，而為臺灣中小企業銀行於八十七年十一月四
    日持支付命令向被告丁○○、丙○○聲請強制執行，另被告丙○○向雲林縣崙背
    鄉農會借貸三百萬元，亦自八十六年七月九日起未繳利息，於八十七年九月二十
    五日以准許拍賣抵押物裁定聲請強制執行，業據原審調取八十七年執字第五九四
    四、五二三Ｏ號民事執行卷查明無誤，足見被告丁○○、丙○○於向自訴人訂購
    飼料前，其經濟狀況已十分困難，並無向自訴人清償上開鉅額飼料款之能力，又
    據證人林杉郎、張富鎮均證稱：被告丁○○、丙○○於八十七年四月中旬提供土
    地及房屋設定抵押權予自訴人時，均聲稱其土地及房屋並未向他人設定抵押，因
    當時丙○○為養雞協會理事，就未再查明渠等所言是否屬實，惟實際上在自訴人
    之前已有數債權人設定抵押等語（均見原審八十八年一月二十九日筆錄），復有
    土地登記簿謄本可稽，且被告丁○○、丙○○等自八十七年九月十五日跳票後迄
    未主動與自訴人解決債務問題，且避不見面，益足徵被告丁○○、丙○○有不法
    所有之詐欺意圖。事證明確，被告丁○○、丙○○等犯行均堪認定。
三、核被告丁○○、丙○○所為，均係犯刑法第三百三十九條第一項之詐欺取財罪。
    兩被告間有犯意聯絡，及行為分擔，均為共同正犯。其等先後多次詐欺犯行，時
    間緊接，罪名與犯罪構成要件相同，顯係基於概括犯意而為，應依連續犯規定論
    以一罪，並加重其刑。
四、原審予以論罪科刑固非無見，惟查：被告於原審判決後已與自訴人公司達成和解
    ，除覓得保證人二位共同承擔債務外，並已交付新台幣一百萬元之支票及設定抵
    押權之不動產相關證件於自訴人之法定代理人林杉郎辦理設定抵押權登記中，有
    協議書及林杉郎出具之收受證明書為憑，原審未及審酌此一情況而為量刑容有未
    洽，被告上訴猶執前詞，否認犯罪，自訴人上訴指原審量刑過輕，雖無理由，惟
    原審此部份判決既有可議，自應由本院將原判決撤銷改判。爰審酌被告丁○○、
    丙○○犯罪之動機、目的、手段、及犯罪態度佳等一切情狀，分別量處如主文所
    示之刑，以資懲儆。又查被告丁○○、丙○○前此未曾受有期徒刑以上刑之宣告
    ，有法院檢察署刑案資料查註紀錄表、本院刑案資料查註紀錄表一份附卷可查，
    民事部份並與被害人達成和解有如前述，經此偵審教訓，應知警惕諒無再犯之虞
    ，本院認所宣告之刑，以暫不執行為適當，爰併各諭知緩刑四年，以勵自新，並
    觀後效。
五、至公訴人移送併辦意旨指丙○○與溫啟成（原審判決無罪）另向威翔實業公司及
    近代實業公司詐取飼料另犯有詐欺罪嫌云云，因與該等公司接洽購買飼料者均係
    溫啟成；丙○○僅於溫啟成無法支付貨款時代為清償部份貨款，應無共同詐欺可
    言，此部份因未經起訴，本院無從審理，應由公訴人另行處理。
據上論斷，應依刑事訴訟法第三百六十九條第一項前段、第三百六十四條、第二百九
十九條第一項前段、刑法第二十八條、第五十六條、第三百三十九條第一項，第七十
四條第一款、罰金罰鍰提高標準條例第一條前段，判決如主文。
中    華    民    國      八十九      年      三      月      二        日
                                  臺灣高等法院臺南分院刑事第五庭
                                      審判長法官  楊    省    三
                                            法官  林永    茂
                                            法官  蘇    重    信
右正本證明與原本無異。
不得上訴。
                                      法院書記官  李    珍    鳳
中    華    民    國      八十九      年      三      月     三         日
附錄：
刑法第三百三十九條第一項：意圖為自己或第三人不法之所有，以詐術使人將本人或
                          第三人之物交付者，處五年以下有期徒刑、拘役或科或
                          併科一千元以下罰金。


司法院資訊處製作；財團法人民間司法改革基金會備份。
